臺灣基隆地方法院刑事判決　
111年度訴字第206號
                                      111年度訴字第267號
公  訴  人  臺灣基隆地方檢察署檢察官
被      告  許柏竣



上列被告因詐欺案件，經檢察官提起公訴（111年度偵緝字第375
號）及追加起訴（111年度偵緝字第342號、111年度調偵緝字第9
號），被告於準備程序進行中，就被訴事實為有罪之陳述，經本
院合議庭裁定由受命法官獨任進行簡式審判程序，判決如下：
    主  文
許柏竣以網際網路對公眾散布而犯詐欺取財罪，處有期徒刑壹年
；又以網際網路對公眾散布而犯詐欺取財罪，處有期徒刑壹年壹
月；又以網際網路對公眾散布而犯詐欺取財罪，處有期徒刑壹年
壹月。應執行有期徒刑壹年伍月。
未據扣案之犯罪所得新臺幣貳萬壹仟元沒收，於全部或一部不能
沒收或不宜執行沒收時，追徵其價額。
    事  實
一、許柏竣明知己無手機可供販售，亦無供貨真意，竟意圖為自
    己不法所有，基於以網際網路對公眾散布而犯詐欺取財之犯
    意，而為下列犯行：
(一)於民國110年2月10日前某時，以臉書暱稱「林依晴」帳號，
    在臉書網站刊登販賣iPhone11手機之訊息，致①鄭翔熠瀏覽
    上開訊息後，與許柏竣洽談成交後陷於錯誤，依許柏竣指示
    ，於110年2月10日23時53分許，匯款新臺幣(下同）1萬1,00
    0元至不知情鄭又慈（所涉詐欺案件，業經臺灣新北地方檢
    察署檢察官以110年度偵字第24049號為不起訴處分確定）之
    國泰世華銀行帳號000000000000帳戶內，再由鄭又慈於110
    年2月10日23時57分許，轉帳1萬1,000元至許柏竣所使用之
    許文長（已歿）之中華郵政股有限公司竹北博愛郵局帳號：
    0000000號帳戶（下稱竹北博愛郵局帳號）內；②何宜靜於11
    0年2月13日前某時，瀏覽上開訊息後，與許柏竣洽談成交後
    陷於錯誤，依許柏竣指示，於110年2月13日2時2分許，匯款
    1萬3,000元至上開竹北博愛郵局帳號內。嗣許柏竣未出貨，
    亦遲不退還所收受之款項，鄭翔熠、何宜靜始知受騙。
(二)於110年3月21日中午12時前某時，以網際網路在「IPHONE 1
    2 蘋果 二手/全新 IPAD Iphone 交流區 SE2 Iphone Pro I
    X apple 拍立得 三星 3C 手機買賣」臉書社團，使用臉書
    帳號「Hsu Jun」張貼販售IPHONE 12 PRO 256G手機之訊息
    ，致廖佩玲陷於錯誤，而與許柏竣聯繫，依照許柏竣之指示
    ，於110年3月21日晚間8時39分許，將8,000元之訂金，匯入
    不知情許苡帆向呂黃勝澤所借用之土地銀行帳號000-000000
    000000號帳戶（呂黃勝澤、許苡帆所涉詐欺部分，由檢察官
    另為不起訴處分），許苡帆再依照許柏竣之指示，於同日晚
    間9時14分許及110年3月22日下午5時許分別各提領4,000元
    ，並交付予許柏竣。嗣因廖佩玲遲未能聯繫許柏竣商談交貨
    事宜，廖佩玲始悉受騙。
二、案經廖佩玲訴由基隆市警察局第四分局報告暨臺灣基隆地方
    檢察署檢察官簽分偵查起訴、鄭翔熠訴由新北市政府警察局
    三重分局報告臺灣新北地方檢察署陳請臺灣高等檢察署檢察
    長令轉臺灣基隆地方檢察署及何宜靜訴由新北市政府警察局
    金山分局報告臺灣基隆地方檢察署檢察官偵查追加起訴。
    理  由
一、本件被告許柏竣所犯者非為死刑、無期徒刑、最輕本刑為3 
    年以上有期徒刑之罪或高等法院管轄第一審案件，其於準備
    程序進行中，先就被訴事實為有罪之陳述，經告知其簡式審
    判程序之旨，並聽取公訴人及被告之意見後，本院依刑事訴
    訟法第273 條之1 第1 項之規定，裁定由受命法官獨任進行
    簡式審判程序，且依同法第273 條之2 規定，簡式審判程序
    之證據調查，不受第159 條第1 項、第161 條之2 、第161 
    條之3、第163 條之1 及第164 條至第170 條規定之限制，
    合先敘明。　
二、前揭犯罪事實，業據被告於偵查及本院審理中坦認不諱；事
    實欄一、(一)所示犯行，並據告訴人鄭翔熠、何宜靜於警詢
    中指述綦詳【臺灣新北地方檢察署（下稱新北地檢署）110
    年度偵字第24049號卷第9-11頁；臺灣基隆地方檢察署（下
    稱基隆地檢署）110年度偵字第5627號卷第13-14頁】、證人
    鄭又慈、許智文分別於警詢、偵查中證述明確（新北地檢署
    110年度偵字第24049號卷第3-5、55-56頁；基隆地檢署110
    年度偵字第5627號卷第7-9、93-94頁），且有中華郵政股份
    有限公司110 年8 月16日儲字第1100222391號函暨所附中華
    郵政帳戶（戶名：許文長，帳號00000000000000號）交易明
    細及帳戶基本資料、國泰世華商業銀行存匯作業管理部110 
    年3 月29日國世存匯作業字第1100045558號函暨所附國泰世
    華銀行帳戶（戶名：鄭又慈，帳號000000000000號）客戶基
    本資料及交易明細、告訴人鄭翔熠提出之LINE對話紀錄擷圖
    、臉書暱稱「林依晴」之網頁擷圖及國泰世華銀行自動櫃員
    機交易明細、告訴人何宜靜提出之臉書貼文留言區畫面擷圖
    、Messenger 對話記錄擷圖、臉書暱稱「林依晴」之網頁擷
    圖及轉帳交易資訊擷圖、證人鄭又慈提出之LINE對話紀錄及
    國泰世華電子存摺明細、門號「0000000000」通聯調閱查詢
    單等件在卷可稽（新北地檢署110 年度偵字第24049 號卷第
    16-24、30-31、40-42、45-47頁；基隆地檢署110 年度偵字
    第5627號卷第25-31頁）；事實欄一、(二)所示犯行，則據
    證人即告訴人廖佩玲於於警詢、偵查中證述綦詳（基隆地檢
    署111年度偵緝字第375號卷第95-96頁；110年度偵字第4006
    號卷第21-27頁），且據證人呂黃勝澤、許苡帆於警詢、偵
    查中證述明確（110年度偵字第4006號卷第13-17、159-162
    頁），並有告訴人廖佩玲所提出臉書社團「IPHONE 12 蘋果
    二手/ 全新IPAD Iphone 交流區SE2 IphonePro IX apple拍
    立得三星3C手機買賣」頁面擷圖、網路轉帳交易明細畫面擷
    圖、臉書貼文留言區畫面擷圖及Messenger 對話紀錄擷圖、
    台灣土地銀行帳戶（戶名：呂黃勝澤，帳號000000000000號
    ）之帳戶基本資料及交易明細、統一超商溫泉門市監視器錄
    影畫面擷圖等件存卷可查（110 年度偵字第4006號卷第39-7
    5、77-81、83-99頁），足認被告上開任意性自白與事實相
    符，堪以採信。本件事證明確，被告所為以網際網路對公眾
    散布而犯詐欺取財之犯行堪以認定，應依法論科。
三、論罪科刑：　
(一)核被告就事實欄一、(一)(二)所為，均係犯刑法第339條之4
    第1項第3款之以網際網路對公眾散布而犯詐欺取財罪（共3
    罪）。
(二)被告所為上開犯行，犯意各別，行為互殊，應分論併罰。
(三)爰審酌被告正值青壯，不思循正當途徑獲取所需，竟利用網
    際網路對公眾散布不實之販售行動電話訊息，使告訴人鄭翔
    熠、何宜靜及廖佩玲陷於錯誤而付款，足見法治觀念有所偏
    差，所為應予非難；並審酌被告坦承犯行、且與告訴人鄭翔
    熠調解成立，允為賠償所受損害（本院111年度訴字第206號
    卷第165頁）之犯後態度、犯罪之動機、目的、手段、所詐
    得之數額及高中肄業之智識程度（本院111年度訴字第206號
    卷第13頁個人戶籍資料）、未婚，自陳從事水電工、需扶養
    母親、就讀小學及國中之胞弟、懷孕未婚妻、經濟狀況不佳
    之生活情形（本院111年度訴字第206號卷第151頁）等一切
    情狀，分別量處如主文所示之刑；暨衡酌被告所犯上開各罪
    之罪質相同、時間相近等情狀，定其應執行刑之刑，以資儆
    懲。
(四)被告就事實欄一、(一)所示犯行，向告訴人鄭翔熠詐得1萬1
    000元、告訴人何宜靜詐得1萬3000元；就事實欄一、(二)所
    示犯行，向告訴人廖佩玲詐得8000元，核屬被告之犯罪所得
    ，惟被告已與告訴人鄭翔熠調解成立，有本院調解筆錄1份
    在卷可參（參本院111年度易字第206號卷第165頁），堪認
    剝奪被告此部分坐享犯罪所得之立法目的業已達成，倘於前
    揭刑事處罰外，再諭知沒收或追徵，容有過苛之虞，是此部
    分爰，依刑法第38條之2第2項規定，不予宣告沒收或追徵上
    開犯罪所得；至於所詐得告訴人何宜靜、廖佩玲之款項部分
    ，未據扣案，且未實際合法發還或賠償告訴人，宣告沒收亦
    無過苛、欠缺刑法上之重要性、犯罪所得價值低微，或為維
    持受宣告人生活條件之必要等情形，自應依刑法第38條之1
    第1項前段規定宣告沒收，並依同條第3項規定諭知於全部或
    一部不能沒收或不宜執行沒收時，追徵其價額。
據上論斷，應依刑事訴訟法第299條第1項前段、判決如主文。
本案經檢察官陳淑玲提起公訴，檢察官陳力平追加起訴、檢察官
張長樹到庭執行職務。
中　　華　　民　　國　　111 　年　　12　　月　　6 　　日
                  刑事第五庭  法　官　周霙蘭
以上正本證明與原本無異。
如不服本判決應於收受送達後20日內向本院提出上訴書狀，並應
敘述具體理由；其未敘述上訴理由者，應於上訴期間屆滿後20日
內向本院補提理由書( 均須按他造當事人之人數附繕本) 「切勿
逕送上級法院」。
中　　華　　民　　國　　111 　年　　12　　月　　6 　　日
                              書記官  洪儀君
附錄論罪法條：
中華民國刑法第339條之4
犯第339條詐欺罪而有下列情形之一者，處1年以上7年以下有期
徒刑，得併科1百萬元以下罰金：
一、冒用政府機關或公務員名義犯之。
二、三人以上共同犯之。
三、以廣播電視、電子通訊、網際網路或其他媒體等傳播工具，
    對公眾散布而犯之。
前項之未遂犯罰之。